臺灣新北地方法院刑事判決
111年度訴字第492號
公  訴  人  臺灣新北地方檢察署檢察官
被      告  張致晃




選任辯護人  黃慧仙律師
上列被告因違反毒品危害防制條例案件，經檢察官提起公訴（11
0年度偵字第40703號），本院判決如下：
    主  文
張致晃犯幫助施用第二級毒品罪，處有期徒刑6月，如易科罰金
，以新臺幣1,000元折算1日。又犯販賣第二級毒品罪，處有期徒
刑5年4月。又犯販賣第二級毒品罪，處有期徒刑5年2月。不得易
科罰金之有期徒刑部分，應執行有期徒刑5年6月。未扣案之犯罪
所得新臺幣1萬7,000元沒收，於全部或一部不能沒收或不宜執行
沒收時，追徵其價額。
    事  實
一、張致晃明知甲基安非他命為毒品危害防制條例所列管之第二
    級毒品，依法不得施用、販賣，竟分別為下列犯行：
（一）基於幫助周子傑施用第二級毒品之犯意，於民國109年9月
      1日18時許，利用通訊軟體LINE（按起訴書誤載為微信）
      暱稱「小笨蛋」（下稱「小笨蛋」）的帳號（下稱「小笨
      蛋」帳號）聯繫周子傑，表明可以協助周子傑代為購買甲
      基安非他命，周子傑同意後，雙方約定張致晃以新臺幣（
      下同）2萬5,000元代周子傑購買甲基安非他命17公克，待
      張致晃購得甲基安非他命後，於翌日0時22分許，即與周
      子傑相約在桃園市○○區○○○街000號工作室附近碰面，交付
      12公克之甲基安非他命與周子傑，並收取2萬元之代購價
      金。張致晃另於同月5日21時37分許，委由朋友交付剩餘
      之5公克甲基安非他命與周子傑，並向周子傑收取尾款價
      金5,000元。嗣周子傑於取得甲基安非他命後，即基於施
      用第二級毒品之犯意，於不詳時、地施用完畢。
（二）意圖營利，基於販賣第二級毒品之犯意，於109年12月4日
      12時48分許，利用「小笨蛋」帳號聯繫周子傑交涉販賣甲
      基安非他命事宜，雙方原約定交易約15公克數量之甲基安
      非他命，而於同日22時1分許，相約在址設新北市○○區○○
      街00號之統一超商（下稱本案統一超商）碰面後，前往統
      一超商附近的公園交貨，然因張致晃該次攜帶的甲基安非
      他命品質不佳，周子傑遂僅先向張致晃拿取10公克甲基安
      非他命，並同時交付價金7,000元與張致晃。
（三）意圖營利，基於販賣第二級毒品之犯意，於110年1月9日
      至110年1月10日利用「小笨蛋」帳號與周子傑聯繫販賣甲
      基安非他命事宜後，張致晃於同年月11日0時25分許，在
      周子傑位於本案統一超商附近的住家內，由張致晃交付5
      公克甲基安非他命與周子傑，並向周子傑收取1萬元價金
      。
二、案經新北市政府警察局萬華分局（下稱萬華分局）報告臺灣
    新北地方檢察署（下稱新北地檢署）檢察官偵查起訴。
    理  由
壹、證據能力部分：
一、證人即購毒者周子傑（下逕稱其名）於警詢時之陳述，無證
    據能力：
    按被告以外之人於審判外之言詞或書面陳述，除法律有規定
    者外，不得作為證據。刑事訴訟法第159條定有明文。周子
    傑於警詢中之供述，據被告張致晃及其辯護人爭執其證據能
    力（見本院卷第77頁），而周子傑於警詢中之證述又無其他
    符合傳聞例外之條件，依上開規定，周子傑於警詢中之陳述
    ，當無證據能力。
二、按被告以外之人於審判外之陳述，雖不符刑事訴訟法第159
    條之1至第159條之4之規定，而經當事人於審判程序同意作
    為證據，法院審酌該言詞陳述或書面陳述作成時之情況，認
    為適當者，亦得為證據。當事人、代理人或辯護人於法院調
    查證據時，知有刑事訴訟法第159條第1項不得為證據之情形
    ，而未於言詞辯論終結前聲明異議者，視為有前項之同意，
    刑事訴訟法第159條之5定有明文。查本判決所引用被告以外
    之人其餘於審判外作成之相關供述證據，雖屬傳聞證據，惟
    公訴人、被告及其辯護人於本院準備程序均表示同意作為證
    據，而未對證據能力有所爭執（見本院卷第76至77頁），亦
    未於言詞辯論終結前聲明異議，本院審酌上開證據資料製作
    時之情況，尚無違法不當及證明力明顯過低之瑕疵，亦認為
    以之作為證據應屬適當，故認前揭證據資料均有證據能力。
    又本判決其餘所引用之非供述證據，查無違反法定程序取得
    之情形，亦均認具證據能力。
貳、實體部分：
一、被告答辯：
　　訊據被告固坦承幫助周子傑施用第二級毒品罪之犯行，然否
    認有何販賣第二級毒品之犯行，辯稱：109年9月5日21時37
    分許，交付5公克甲基安非他命與周子傑的人是我的毒品上
    游謝家政（已歿），109年12月4日、110年1月11日交付甲基
    安非他命與周子傑並向周子傑收取現金的人都不是我云云。
    其辯護人則以：被告雖有使用「小笨蛋」帳號，然被告同時
    也有將「小笨蛋」帳號出借與案外人即其朋友謝家政（下逕
    稱其名）使用，被告僅會持用該手機聯繫販賣電子菸、情趣
    商品等事宜，因此於109年12月4日、110年1月10日以「小笨
    蛋」帳號聯繫周子傑的人是謝家政，並非被告，被告不知悉
    謝家政有使用「小笨蛋」帳號與周子傑連繫交易甲基安非他
    命的事宜等詞，為被告辯護。
二、本院認定被告有罪的理由：
（一）可以先行認定的事實：
　 1、被告利用「小笨蛋」帳號聯繫周子傑，表明可以協助周子
      傑代為購買甲基安非他命，周子傑同意後，雙方約定被告
      以2萬5,000元代周子傑購買甲基安非他命17公克，待被告
      購得甲基安非他命後，於翌日0時22分許，即與周子傑相
      約在桃園市○○區○○○街000號工作室附近碰面，先交付12公
      克之甲基安非他命與周子傑，並收取2萬元之代購價金後
      ，另於同月5日21時37分許，委由朋友交付剩餘之5公克甲
      基安非他命與周子傑，並向周子傑收取尾款價金5,000元
      。周子傑於取得上開甲基安非他命後，即基於施用第二級
      毒品之犯意，於不詳時、地，將甲基安非他命施用完畢等
      事實，被告明白承認（見本院卷第74及75頁），且有下列
      供述證據及非供述證據可佐，是上開部分事實可以先行認
      定：
 （1）周子傑於偵查及審理中之證述（見他字卷第115、117頁、
      本院卷第139至140頁）。
 （2）周子傑與「小笨蛋」帳號之LINE對話紀錄（見偵字卷第63
      至78頁）。
 （3）通聯調閱查詢單（見他字卷第91至97頁）。
　 2、起訴書雖認事實一（一）部分，被告是親自交付剩餘5公
      克的甲基安非他命與周子傑等節。然周子傑於偵查中證稱
      略為：109年9月1日的毒品交易，我跟被告合資購買半台
      約15至17公克甲基安非他命，交易價格為2萬5,000元，因
      為被告預計交付的毒品有部分顏色不對，所以我僅先拿12
      公克，交付2萬元給被告，後來剩餘的5公克，我是過幾天
      才跟被告拿，並把剩餘的5,000元給被告等語（見他字卷
      第117頁），對照周子傑與「小笨蛋」帳號LINE對話紀錄
      顯示：109年9月5日周子傑向被告表示：「到了，門口」
      ；「小笨蛋」稱：「我請我朋友拿給你，我不在，你看過
      他」，周子傑稱：「我不能進去嗎？」，「小笨蛋」稱：
      「我不在裡面」…周子傑稱：「我進到公寓裡了，門沒關
      」，「小笨蛋」稱：「我叫他出去」，周子傑稱：「請他
      開門就好了吧？請他開門就好了」，「小笨蛋」稱：「我
      打給他了，你錢再給他」等情，有上開對話紀錄截圖2張
      可佐（見偵字卷第77頁），可知被告在對話紀錄中是指示
      周子傑向其朋友拿取毒品，足認周子傑偵查中所稱跟被告
      拿剩餘5公克甲基安非他命，並將剩餘5,000元交付被告等
      語，應是依照被告的指示，向被告友人取得該5公克，並
      將價金交付與被告友人的意思，此與被告稱該次剩餘5公
      克甲基安非他命是友人謝家政交付等情相符（見本院卷第
      74頁），則被告透過朋友於109年9月5日21時37分許，將
      甲基安非他命5公克交付與周子傑一節，堪以認定。是起
      訴書上開主張，容有誤會，附此敘明。
（二）依上開得確定的基礎事實及被告、辯護人的答辯方向，可
      歸納出本件主要的事實爭點為：1、被告是否為109年12月
      4日、110年1月9日至110年1月11日實際使用「小笨蛋」帳
      號與周子傑聯繫交易甲基安非他命之人。2、承上如是，
      被告分別於109年12月4日22時1分許、110年1月11日0時25
      分許，交付甲基安非他命與周子傑並收取價金，是否為同
      一次毒品交易而屬一行為？析述如下：
　 1、依照周子傑偵查、審理中的證詞、周子傑與「小笨蛋」帳
      號之LINE對話紀錄及被告於偵查中的供述，可以認定被告
      為109年12月4日、110年1月9日至110年1月11日實際使用
      「小笨蛋」帳號與周子傑聯繫交易甲基安非他命之人：
 （1）周子傑於偵查中證稱略以：109年12月4日這次的交易是交
      易安非他命（按以下周子傑所稱之安非他命均為甲基安非
      他命），對方傳給我的圖片就是安非他命的圖片，當時對
      方拿了兩袋安非他命過來，有一袋太溼了我猜應該有灌水
      ，我不要，該次大約只拿了5公克左右，我給被告7,000元
      至8,000元，地點是在我家附近的統一超商，該次拿到的
      安非他命我有使用過，確認是安非他命，110年1月11日這
      次也是交易安非他命，前一天就談好有交易毒品，本來說
      好是半台，但被告實際拿的東西共3種，我覺得只有一種
      可以，所以只跟被告拿5公克，約給被告1萬元出頭的錢，
      我跟被告都是一手交錢一手交貨，交易都有成功等語（見
      他字卷第117、119頁）；對照周子傑與「小笨蛋」帳號之
      LINE對話紀錄顯示：109年12月4日8時59分，「小笨蛋」
      傳送白色結晶之照片給周子傑，並於109年12月4日22時1
      分許，「小笨蛋」稱：「到了」，周子傑稱：「好。我下
      去了。」及110年1月11日0時19分許，「小笨蛋」稱：「
      到了…」，周子傑稱：「好。我下來了。」等節相符，有
      周子傑與「小笨蛋」帳號之LINE對話紀錄截圖共5張附卷
      可查（見偵字卷第83至84、90頁），可證周子傑與「小笨
      蛋」於109年12月4日22時1分許及110年1月11日0時19分許
      確實有碰面，則「小笨蛋」於109年12月4日22時1分許、1
      10年1月11日0時25分許，分別交付甲基安非他命與周子傑
      ，並向周子傑收取價金的事實，可以先行認定。
 （2）周子傑於審理中證稱略以：警詢時警察問我毒品上游是何
      人，我就將我通訊軟體LINE與暱稱「小笨蛋」、「情趣狂
      人」帳號聯絡交易毒品的相關資料交付警察，後來我就依
      照警察提供的照片指認通訊對象，該人就是被告，在我指
      認前，警察有先問我對方的長相，我形容對方模樣胖胖的
      、不高，住在林口新北等資訊予警察參考後，警察就拿出
      幾張照片要求我指認，我因此指認出被告；109年12月4日
      當天我有跟被告見面，有拿到部分毒品，但不足約定的量
      ，當天我有付錢給被告，另外110年1月11日凌晨我也有與
      被告見到面，有拿到前次約定剩餘毒品的量及交付價金，
      此從我與「小笨蛋」帳號之LINE對話紀錄（即偵字卷第90
      頁）就可以看出來；我主觀認為透過通訊軟體LINE與「小
      笨蛋」帳號聯繫的對象就是被告，因為我與被告的另一位
      朋友不熟，依照我的經驗，被告的朋友只有使用過這個帳
      號跟我聯絡共一次，被告的朋友使用這個帳號的時候，會
      自稱他是何人，因被告不在，所以他代替被告拿東西給我
      等語，該次就是我去工作室跟被告朋友拿毒品的那一次等
      語（見本院卷第136至137、142至145、163頁），而周子
      傑上開證詞業經依法具結以擔保其證詞的真實性，且其與
      被告間並無仇怨，衡情應不致有故意構陷被告入罪，而為
      不利於被告的證述，參以周子傑上開證詞在客觀上並無明
      顯瑕疵或矛盾之處，是其上開證言，堪以採信。則依照周
      子傑的證詞，可知依周子傑主觀認知，其透過通訊軟體LI
      NE與「小笨蛋」帳號聯繫的對象是被告，且客觀上，周子
      傑透過通訊軟體LINE與「小笨蛋」聯繫買賣毒品事宜後，
      也都是由被告面交毒品並收受價金。
 （3）再參以被告於偵查中供稱略以：有關毒品交易的訊息都不
      是我傳的，情趣用品的訊息例如商品RUSH這些訊息才是我
      傳的，我們帳號是混用的，109年10月20日以「小笨蛋」
      帳號：傳訊「G皇朝…」、「大仲馬0號液」等文字訊息，
      是我傳的，謝家政不懂這些等語（見他字卷第130至131頁
      ），可悉被告自承會使用「小笨蛋」帳號與周子傑聯繫；
      再綜觀「小笨蛋」帳號與周子傑於109年8月8日至110年1
      月11日對話紀錄可知，周子傑曾於109年8月16日向「小笨
      蛋」表示想要購買2支電子菸等語後，同年8月27日周子傑
      詢問「小笨蛋」毒品價格，同年9月1日至9月5日「小笨蛋
      」及周子傑討論合資購買毒品及聯繫交貨事宜，而「小笨
      蛋」於同年10月9日、10月20日分別傳送情趣用品的資訊
      予周子傑，足悉使用「小笨蛋」帳號之人除與周子傑交涉
      交易毒品事宜外，偶爾也會傳送販賣情趣用品的資訊予周
      子傑，然於對話紀錄過程中，「小笨蛋」均未曾向周子傑
      表明自己的身分究竟為被告或是謝家政乙節，有附件編號
      1至2、5至16、18至20之周子傑與「小笨蛋」帳號LINE對
      話紀錄截圖可佐，倘被告於偵查中供稱有關毒品交易內容
      均為謝家政傳送，關於情趣用品等資訊則為自己傳訊等情
      及被告之辯護人稱被告僅會使用該帳號聯繫販賣電子菸、
      情趣商品等節為真，在對話過程談及毒品或電子菸、情趣
      用品相關資訊時，「小笨蛋」理應會先向周子傑表明現在
      與周子傑對話的對象是何人，以避免周子傑在交易過程產
      生誤認交易相對人的情事，然上開對話過程中可以看到，
      「小笨蛋」除未表明身分外，「小笨蛋」與周子傑的對話
      亦均前後連貫，沒有看出因「小笨蛋」帳號的使用者切換
      身分而有前言不對後語的情形，堪認「小笨蛋」帳號的使
      用者應均為同一人，再輔以被告業已坦承109年9月1日有
      以「小笨蛋」帳號聯繫周子傑合資購買甲基安非他命毒品
      事宜，已如前述，足認被告稱其不會用「小笨蛋」帳號與
      周子傑談論毒品交易事宜云云，與其所述前後矛盾，顯見
      被告偵查中供述「小笨蛋」帳號是與謝家政共用等情，應
      屬臨訟杜撰之詞，不可採信。
 （4）綜合周子傑於偵查、審理中的證述、周子傑與「小笨蛋」
      帳號LINE對話紀錄及被告於偵查中的供述，可知與周子傑
      碰面交付毒品並收取價金的人是被告，被告也會使用「小
      笨蛋」帳號聯繫周子傑，而使用「小笨蛋」帳號聯繫周子
      傑聯繫交易甲基安非他命及情趣商品的人應均為同一人等
      事實，則被告為109年12月4日、110年1月9日至110年1月1
      1日實際使用「小笨蛋」帳號與周子傑聯繫交易甲基安非
      他命之人，即堪認定。　
 （5）被告之辯護人雖辯稱：周子傑與「小笨蛋」帳號聯繫時並
      不清楚對方的年籍資料，但在警察拿出口卡請周子傑指認
      時，周子傑可以直接指認出被告，此部分似有周子傑遭警
      察暗示指認的嫌疑，且周子傑在作證時，多次表明自己很
      多部分都記憶不清，因此周子傑在審理中有可能為了避免
      偽證罪的制裁而故意與偵查中供述一致，況且被告為燒肉
      店的經營者，身上不可能連500元現金都沒有，然周子傑
      與「小笨蛋」帳號109年12月4日之LINE對話紀錄可悉「小
      笨蛋」有向周子傑借500元一節，益證該時使用「小笨蛋
      」帳號的人並非被告而是謝家政等語。然周子傑於審理中
      明確證述略為：警察提供照片給我指認之前，有先詢問我
      被告的長相身形，因此警察依據我提供的資訊，提出超過
      6個人的照片供我指認，約8至10人，稍微篩選後剩下6人
      ，我再從裡面指認出被告，我不清楚警察如何可以提供剛
      好包含被告的照片給我指認，但是流程就是這個樣子，警
      察在帶我去警察局製作筆錄的時候，沒有跟我說什麼等語
      （見本院卷第135至137頁），可見周子傑指認被告的過程
      並未受到警察的誘導，且指認程序上亦無瑕疵，而周子傑
      雖於審理中就與被告的交易細節，例如地點、毒品重量、
      價格等，曾有記憶不清的情況，然人證本就容易因為時間
      久遠而有記憶受到干擾或混淆的情形，並不當然表示周子
      傑所有記憶均不可靠或皆為其個人杜撰，況周子傑在指認
      被告為「小笨蛋」帳號使用者一事，無論是在警詢、偵查
      及審理中前後供述均屬一致，可見周子傑就此部分的事實
      並無記憶模糊或混淆的情形，被告之辯護人主觀認定周子
      傑指證被告是受到警察的誘導，自屬無據。至被告之辯護
      人雖辯稱：被告經營燒肉店，不可能需要向周子傑借500
      元等語。然周子傑於審理中作證時證稱：當時是被告搭計
      程車來找我，身上沒有錢付車資，所以叫我先幫他付車資
      500元，但後來我也沒有跟被告拿這筆車資，所以我不認
      為我有借被告500元等語（見本院卷第142頁），可見被告
      當時是因為身上剛好沒有帶現金給付車資，所以臨時需要
      向周子傑借款，而依周子傑當時說法，被告是要販賣毒品
      給周子傑，被告當會預期周子傑會給付現金，因此被告當
      時身上沒有帶現金，亦非悖於常情，此與被告實際經濟能
      力為何無關，自無法因使用「小笨蛋」帳號的人向周子傑
      表示要借500元即推認使用「小笨蛋」帳號的人不是被告
      。是被告之辯護人辯稱周子傑之證述不可採信等語，均屬
      無據，無從憑採。　　　
　 2、依照周子傑的證詞及周子傑與「小笨蛋」帳號之LINE對話
      紀錄，可以認定被告與周子傑於109年12月4日及110年1月
      11日交易甲基安非他命的行為，分別屬兩次交易行為：
 （1）雖周子傑於審理中證稱略以：109年12月4日的交易，原本
      約定被告販賣半台約17公克的甲基安非他命給我，但後來
      我只拿了10公克左右，還差5至6公克，所以110年1月11日
      這次是109年12月4日交易的後續，因為是分兩次拿毒品，
      所以同一筆交易也是分兩次付錢，偵查中提到109年12月4
      日當日交易甲基安非他命的地點在家附近的統一超商是錯
      的，交易地點應該是在統一超商附近的公園，另外偵查中
      提到110年1月11日這次取得的數量約5公克，交付價金約1
      萬元是正確的，這一次交付毒品的地點是在我家等語（見
      本院卷第144至145、150、156、160至161頁），而對照周
      子傑與「小笨蛋」帳號109年12月2日7時42分許之LINE對
      話紀錄顯示：「小笨蛋」稱：「庫存有。怕你不喜歡」，
      周子傑稱：「東西不好嗎？」，「小笨蛋」稱：「你是要
      多少？」，周子傑稱：「我等等去找你方便嗎？」，「小
      笨蛋」稱：「好的話？」，周子傑稱：「半台阿。」等節
      ，有上開對話紀錄可查（見附件編號28至30），可以證明
      周子傑與被告於109年12月2日原本談定交易甲基安非他命
      的數量確實為半台，因109年12月2日未能購足原約定的毒
      品數量，故周子傑另於111年1月11日再次向被告購買毒品
      。
 （2）然數個毒品交易的行為，究竟屬一行為還是數行為，仍應
      以行為人的犯罪決意加以判斷。在毒品交易的情形，因販
      毒者提供毒品的品質未達購毒者要求品質，使購毒者僅同
      意交易品質相符的毒品數量，而未達原本約定交易之毒品
      數量的情形所在多有，於此情形下，應認雙方已重新合意
      交易的毒品數量及價格。至於交易後，若購毒者主觀上欲
      購足前次未能買受的毒品數量而再次與販毒者聯繫毒品交
      易的事宜，然倘約定交易毒品的時間、毒品數量及價格均
      與前次交易的約定相異，即可知雙方就毒品交易中最重要
      的數量及價格已另為合意，應認販毒者的販毒行為是基於
      另一個犯罪決意，與前次交易屬不同的行為。
 （3）細觀周子傑與「小笨蛋」帳號之LINE對話紀錄顯示：110
      年1月9日周子傑先傳訊問：「現在多少錢？」，「小笨蛋
      」答稱：「25、48」，周子傑問：「半台25？」，「小笨
      蛋」稱：「恩，有回穩了。」，周子傑問：「這個價格是
      回穩後的價格？？那之前的價格是有多誇張的價格阿？」
      ，「小笨蛋」稱：「29，漲到29半。」，周子傑稱：「見
      鬼了，所以回跌了一些。」，「小笨蛋」稱：「是，現在
      回到25，而且是白的，很不錯。」，周子傑問：「所以要
      等你回來才能拿是嗎？」，「小笨蛋」稱：「我帶在身上
      。你裡面不夠了嗎？我身上這批比較好，自己人，留著自
      己吃的。」…周子傑問：「你手上品質要是真正好的那批
      ，還有多少的量？」，「小笨蛋」稱：「幾台吧，明天下
      午到。」，另於110年1月10日16時2分許，周子傑傳訊問
      ：「幾點會到？」，「小笨蛋」稱：「塞車，7點。」，…
      …110年1月11日0時22分許「小笨蛋」稱：「我在永和豆漿
      這吃東西。」，周子傑稱：「好，我下來了」等情，有附
      件編號33至36、39至40對話紀錄截圖可證，則從被告與周
      子傑的對話紀錄，可知周子傑在110年1月9日主動詢問被
      告甲基安非他命的價格，並與被告相約交易甲基安非他命
      的時間及地點，過程中並未提及本次交易是延續109年12
      月4日未完成的交易，且交易的數量及價格均是重新約定
      ，而與周子傑之前開於偵查中證述110年1月11日的交易是
      前一天才談好毒品交易的情節相符，堪認110年1月11日這
      次的交易行為，應是獨立於109年12月4日的交易，而屬另
      一次的毒品交易行為。
 （4）至周子傑與被告於109年12月4日的交易，雖一開始約定是
      周子傑購買半台數量，然實際上雙方當時僅交易10公克的
      甲基安非他命，被告也僅向周子傑收取10公克的價金7,00
      0元至8,000元一節，已如前述，足認二人就該次的交易已
      經結束，雖周子傑主觀認定110年1月11日的毒品交易是延
      續109年12月4日未完成的交易，然110年1月11日的毒品價
      格與109年12月4日的毒品價格已然不同，且交易時間距離
      109年12月4日交易時間約1個月有餘，依上開說明，應認
      被告就110年1月11日毒品交易的行為，是另個犯罪決意，
      而屬另一個行為，因此周子傑上開證述，無從作為有利於
      被告之認定。
 （5）綜合周子傑與「小笨蛋」帳號之LINE對話紀錄及周子傑的
      證述，可以認定被告分別於109年12月4日、110年1月11日
      交付甲基安非他命與周子傑並向周子傑收取價金的行為，
      屬於二次交易行為。
（三）販賣毒品之所謂販賣行為，是指行為人基於營利之目的而
      販入或賣出毒品。因此主觀上有營利的意圖且客觀上有販
      賣的行為，就構成法律規定販賣毒品的要件，至於實際上
      是否已經獲利，則與構成要件無關。因此，在有償讓與他
      人的情形，倘若行為人一開始是基於營利的意思，並著手
      實施，而因故無法以高於購入之原價出售，最後不得不以
      原價或低於原價讓與他人時，仍屬販賣行為。而販賣毒品
      是屬違法行為，通常會低調且隱密的進行，市場上亦沒有
      所謂公定的價格，不論任何包裝，均可以任意分裝增減份
      量，而每次買賣之價量，亦可能隨時依雙方間之關係深淺
      、資力、需求量及對行情之認知、來源是否充裕、查緝是
      否嚴緊，購買者被查獲時供述購買對象之可能性風險之評
      估等，因而異其標準，並機動調整，因此販毒的價格並非
      可以一概而論。而販毒之利得除經行為人坦承犯行或價量
      俱臻明確之情形外，實在很難察得實情。然毒品物稀價昂
      ，取得不易，且買賣交易為政府嚴予取締之犯罪，依照一
      般人趨吉避兇的心態，如果不是有利可圖，應該不會冒著
      遭致重罪的風險，而平白無故地無償為毒品交易行為。本
      件雖因被告否認有販賣甲基安非他命的行為，而無法知悉
      被告販賣毒品的實際獲利金額，然被告既甘冒刑事犯罪的
      風險販賣毒品，依上開說明，被告有藉由販賣毒品牟利的
      意圖，應無庸置疑。
（四）至被告之辯護人辯稱謝家政之妻簡曉雯可以證明謝家政有
      與被告共用「小笨蛋」帳號，因而聲請傳喚簡曉雯出庭作
      證等語，並提出被告與簡曉雯的對話記錄影本為證。然該
      對話紀錄並無對話參與者之帳號資料與對話時間，且經本
      院職權查詢簡曉雯的年籍資料顯示，全台姓名為「簡曉雯
      」之人共計7名，該7名女子均無配偶為謝家政之人等節，
      有戶役政資訊網站查詢-個人戶籍資料1份在卷可查（見本
      院卷第105至111頁），而辯護人於111年5月27日已表明會
      陳報簡曉雯之確定年籍資料及住址，然遲至言詞辯論終結
      前均未能陳報以供本院調查（見本院卷第78、164頁），
      堪認辯護人聲請傳喚簡曉雯部分，屬不能調查之事項，依
      刑事訴訟法第163條之2第1款之規定，無調查必要，附此
      說明。　　　
（五）綜上，被告使用「小笨蛋」帳號與周子傑聯繫交易甲基安
      非他命毒品的事宜，分別於109年12月4日22時1分許、110
      年1月11日0時25分許販賣甲基安非他命與周子傑，並向周
      子傑收取價金的犯行，均可認定，應依法論科。
三、論罪科刑：
（一）罪名及罪數關係：
　 1、甲基安非他命是毒品危害防制條例第2條第2項第2款所定
      的第二級毒品，依法不得施用、販賣。是核被告就事實欄
      一（一）所為，構成刑法第30條第1項前段、毒品危害防
      制條例第10條第2項的幫助施用第二級毒品罪，就事實欄
      一（二）、（三）所為，均分別構成毒品危害防制條例第
      4條第2項的販賣第二級毒品罪。
　 2、被告在幫助施用甲基安非他命以及販賣甲基安非他命前持
      有甲基安非他命的行為，雖然也是一種違法行為，不過因
      為幫助施用甲基安非他命罪及販賣第二級毒品罪的罪質與
      刑度都比持有第二級毒品罪重，而持有與幫助施用及販賣
      之間亦存在密切的伴隨關係，在法律評價上不應重複處罰
      ，以免過度評價，所以應該認為幫助施用第二級毒品罪及
      販賣第二級毒品罪吸收持有第二級毒品罪，不再另外論罪
      。
　 3、被告就事實一（一）、（二）、（三）所犯3罪間，犯意
      各別，行為互殊，應予分論併罰。
（二）刑之減輕：
　 1、就幫助施用第二級毒品部分：
　　　被告於事實欄一（一）所載之時、地，協助周子傑取得甲
      基安非他命以幫助周子傑施用第二級毒品的行為，是基於
      幫助他人犯罪之意思，幫助周子傑施用第二級毒品，屬幫
      助犯，爰依刑法第30條第2項規定，減輕其刑。
　 2、就販賣第二級毒品部分：　　
 （1）法院於面對不分犯罪情節如何，概以重刑為法定刑者，當
      有情輕法重之情形時，在裁判時本有刑法第59條酌量減輕
      其刑規定之適用，以避免過嚴之刑罰（司法院大法官會議
      釋字第263號解釋意旨參照）。也就是說，法院為避免刑
      罰過於嚴苛，在情輕法重的情況下，應合目的性裁量而有
      職權適用刑法第59條酌量減輕被告刑度的義務，另適用刑
      法第59條酌量減輕其刑時，仍應參考同法第57條所列舉10
      款事由加以審酌（最高法院70年度第6次刑事庭會議決議
      參照）。而販賣第二級毒品罪之法定刑為「無期徒刑或10
      年以上有期徒刑，得併科3,000萬元以下罰金」，然同為
      販賣第二級毒品者，其原因動機不一，犯罪情節也未必相
      同，其中可能包含大盤毒梟、中盤或零星販售者，又或者
      是吸毒者之朋友間為求互通有無而為有償轉讓，各該販賣
      行為所造成危害社會的程度亦因之有高低之分，法律科處
      此類型的犯罪，所設法定最低本刑卻同為「無期徒刑或10
      年以上有期徒刑，得併科3,000萬元以下罰金」，確實有
      可能產生情輕法重的疑慮。所以，在審酌販毒者的刑度時
      ，如果依其情狀予以酌減其刑，就足夠對其產生警惕的效
      果而達防衛社會的目的時，法院自然應該依照客觀犯行與
      主觀惡性等這二個因素來加以考量行為人的情狀，是否有
      可以憫恕之處，而適用刑法第59條的規定酌量減輕其刑，
      以求讓個案裁判的量刑能符合比例原則。
 （2）本案被告所犯之罪，法定最輕本刑為無期徒刑或有期徒刑
      10年以上，衡酌被告上開交易甲基安非他命所販賣的數量
      共為15公克（計算式：10公克＋5公克＝15公克），數量不
      多，與一般大盤毒梟或中盤者不同，對社會造成的危害程
      度低，無從與前述的組織型毒販相提並論，如果與一般大
      盤毒梟或中盤者相同而論以法定最低本刑之10年以上有期
      徒刑，不免過於嚴苛，不符合罪刑相當性及比例原則，而
      有情輕法重的問題，所以本院認為被告就本案販賣甲基安
      非他命之2次犯行，均應依刑法第59條規定減輕其刑。
（三）量刑：
      爰以行為人責任為基礎，審酌被告明知甲基安非他命對身
      體有害，仍為圖己利而漠視法令，不僅幫助他人施用甲基
      安非他命，甚至販賣甲基安非他命，其法紀觀念薄弱，助
      長施用毒品惡習，造成他人生命健康受損，亦危害社會治
      安，應予嚴懲，且被告犯後就販賣第二級毒品部分於偵查
      及審理程序均否認犯行，未能真誠悔悟自己的行為，犯後
      態度不佳，然其販賣毒品的數量為15公克，亦均販賣予同
      一人，犯罪情節及所生損害不算太嚴重，兼衡其自承高職
      畢業之智識程度、之前從事餐飲業、未婚，不須扶養任何
      人之家庭及經濟情況（見本院卷第171頁）等一切情狀，
      分別量處如主文所示之刑，以資懲儆。
（四）定應執行刑：
　　　數罪併罰之定應執行之刑是一種特別的量刑過程，相較於
      刑法第57條所定科刑時應審酌之事項係對一般犯罪行為的
      裁量，定應執行刑之宣告，是對犯罪行為人本身及所犯各
      罪之總檢視，除應考量行為人所犯數罪反應出的人格特性
      外，並應權衡審酌行為人犯行之反社會性、刑罰適應性與
      整體刑法目的及相關刑事政策，在量刑權之法律拘束性原
      則下，除依刑法第51條所定方法為量刑自由裁量權之外部
      界限外，並應受法秩序理念規範之比例原則、平等原則、
      責罰相當原則、重複評價禁止原則等自由裁量權之內部抽
      象價值要求界限之支配，使刑度能輕重得宜，罰當其責，
      以符合法律授與裁量權之目的，兼顧刑罰衡平原則。秉此
      原則，考量被告所犯販賣毒品之2罪均是在109年12月4日
      、110年1月11日間，行為及罪質非常相似，雖然在罪數理
      論上構成數罪，但實際上之犯意彼此接近，爰就宣告不得
      易科罰金之有期徒刑，綜衡卷存事證，審酌被告所犯數罪
      類型、次數、非難重複程度等情形，定應執行刑如主文所
      示。
四、沒收：
    按犯罪所得，屬於犯罪行為人者，沒收之；前二項之沒收，
    於全部或一部不能沒收或不宜執行沒收時，追徵其價額，刑
    法第38條之1第1項前段、第3項分別定有明文。周子傑供稱
    略為：其向被告購買甲基安非他命10公克、5公克的甲基安
    非他命，分別支付7,000元至8,000元及1萬元出頭的價金等
    語，已如前述，依有疑唯利被告原則，應認被告分別向周子
    傑收取的價金為7,000元、1萬元，共計收取之價金為1萬7,0
    00元（計算式：7,000元＋1萬元＝1萬7,000元），此部分當屬
    被告販賣甲基安非他命之犯罪所得，雖未扣案，依上開規定
    ，仍應依刑法第38條之1第1項、第3項之規定諭知沒收，並
    於全部或一部不能沒收或不宜執行沒收時，追徵其價額。
參、據上論斷，應依刑事訴訟法第299條第1項前段，判決如主文
    。
本案經檢察官阮卓群偵查起訴，由檢察官彭聖斐到庭執行公訴。
中    華    民    國  111     年    8    月    18     日
                  刑事第十六庭  審判長法  官  黃志中
　
                                      法  官  時瑋辰
　
                                      法  官  薛巧翊
上列正本證明與原本無異。
如不服本判決，應於判決送達後20日內敘明上訴理由，向本院提
出上訴狀 (應附繕本) ，上訴於臺灣高等法院。其未敘述上訴理
由者，應於上訴期間屆滿後20日內向本院補提理由書「切勿逕送
上級法院」。
                                      書記官  黃伊媺
中　　華　　民　　國　　111 　年　　8 　　月　　22　　日
附錄本案論罪科刑法條全文：
毒品危害防制條例第4條：
製造、運輸、販賣第一級毒品者，處死刑或無期徒刑；處無期徒
刑者，得併科新臺幣三千萬元以下罰金。
製造、運輸、販賣第二級毒品者，處無期徒刑或十年以上有期徒
刑，得併科新臺幣一千五百萬元以下罰金。
製造、運輸、販賣第三級毒品者，處七年以上有期徒刑，得併科
新臺幣一千萬元以下罰金。
製造、運輸、販賣第四級毒品者，處五年以上十二年以下有期徒
刑，得併科新臺幣五百萬元以下罰金。
製造、運輸、販賣專供製造或施用毒品之器具者，處一年以上七
年以下有期徒刑，得併科新臺幣一百五十萬元以下罰金。前五項
之未遂犯罰之。

毒品危害防制條例第10條：
施用第一級毒品者，處六月以上五年以下有期徒刑。
施用第二級毒品者，處三年以下有期徒刑。